【裁判字號】    97,簡上,1130
【裁判日期】    971217
【裁判案由】    詐欺
【裁判全文】
臺灣板橋地方法院刑事判決            97年度簡上字第1130號
上  訴  人  臺灣板橋地方法院檢察署檢察官
被      告  乙○○
上列上訴人因被告詐欺案件，不服本院刑事庭中華民國九十七年
八月十四日九十七年度簡字第七０一六號第一審刑事簡易判決（
聲請簡易判決處刑案號：九十四年度偵緝字第二三二六號），提
起上訴，本院管轄之第二審合議庭判決如下：
    主  文
上訴駁回。
    事  實
一、本案經本院管轄第二審之合議庭審理結果，認原審以被告乙
    ○○犯刑法第三百三十九條第一項之詐欺取財罪，判處被告
    有期徒刑四月，如易科罰金，以銀元三百元即新臺幣九百元
    折算一日（易科罰金部分有新舊法比較之適用，而以舊法有
    利於被告，故適用舊法之易科罰金規定）。經核其認事用法
    及量刑均無不當，應予維持，並引用原審刑事簡易判決書記
    載之事實、證據及理由（如附件）。
二、本案檢察官上訴意旨略以：茲據告訴人遠昌發電機有限公司
    法定代理人丙○○具狀聲請上訴略以：「（一）本案以簡易
    判決處刑判處被告有期徒刑四月，顯然不符刑事訴訟法之直
    接審理及言詞審理之原則。（二）又被告於本案犯行之前，
    尚有另案詐欺取財之犯行，業經臺灣臺中地方法院檢察署移
    送併辦（臺灣臺中地方法院檢察署九十五年度偵字第二五二
    二三號），被告此二次犯行雖間隔半年以上，經原審認定不
    具連續犯關係，但由此可見被告並無不再犯罪之悔改心，其
    於偵查中之自白僅係為求得減免刑期之優惠，並非真有悔意
    ，原審應以通常程序審理，並同時審酌上開二案犯罪事實之
    因果關係，以明真相。原審未查，僅憑被告在偵查中之自白
    逕為簡易判決處刑，恐有審判上之瑕疵。且原審量刑過輕」
    云云而認告訴人聲請上訴具相當理由；並以被告於九十三年
    一月間犯本件詐欺案件，嗣於九十四年十一月間緝獲到案，
    有本案起訴書一份及通緝簡表一紙在卷可稽，被告犯罪時間
    在九十六年四月二十四日以前，所犯詐欺罪，核與中華民國
    九十六年罪犯減刑條例第二條第一項第三款規定相符，且無
    同條例第五條規定之情形，應有上開減刑條例之適用，原審
    判決漏未適用中華民國九十六年罪犯減刑條例，認事用法尚
    嫌未洽。故提起上訴，請求將原審判決撤銷，更為適法之判
    決云云。
三、經查：
  (一)按第一審法院依被告在偵查中之自白或其他現存之證據，已
    足認定其犯罪者，得因檢察官之聲請，不經通常審判程序，
    逕以簡易判決處刑。但有必要時，應於處刑前訊問被告（第
    一項）。前項案件檢察官依通常程序起訴，經被告自白犯罪
    ，法院認為宜以簡易判決處刑者，得不經通常審判程序，逕
    以簡易判決處刑（第二項）。依前二項規定所科之刑以宣告
    緩刑、得易科罰金之有期徒刑及拘役或罰金為限（第三項）
    。刑事訴訟法第四百四十九條定有明文。且刑事訴訟程序係
    確定國家刑罰權之有無及其範圍之程序，以刑罰權有無之認
    定為中心而設計便於當事人爭論之法定程序，而被告之犯罪
    情節有「輕微、簡單」與「重大、複雜」之不同，如所有刑
    事案件（包括被告並無爭執之輕微案件）均依「通常程序」
    之直接、言詞、公開審理，勢將造成整體審判之擁擠、遲延
    ，於司法資源（法院人力、資力及時間等）有限之情況下，
    極易使整體審判流於草率、疏忽，難以提昇裁判品質，對於
    當事人或法官而言，均屬不便，故各國刑事訴訟法基於訴訟
    經濟之考量及司法資源適正分配之司法政策觀點，均承認有
    設置簡易程序之必要性，即對於「輕微案件」之處理，均設
    有別於一般案件之處理程序，即以「輕微案件」（被告並無
    爭執、事實清楚、情節簡單、犯罪輕微）為前提，採行不同
    於通常訴訟程序之「簡易程序」（迅速處理之程序），作成
    「輕微處刑」之判決結論（參見最高法院林俊益法官著，《
    刑事訴訟法概論（下）》，學林文化事業有限公司出版，一
    版，三一四頁）。故我國刑事訴訟法於民國八十六年修正後
    ，已採行刑事簡易程序，觀之該次修正草案總說明第伍大點
    已謂：「伍、擴大適用簡易處刑之範圍，集中有限司法資源
    於重大案件之審理，以疏減訟源」、「為有效減輕檢察官與
    法官之負擔，使有限之司法資源集中於重大案件，本修正條
    文將簡易處刑之範圍擴大適用於檢察官求處宣告緩刑或得易
    科罰金之罪，而依據司法院出版之司法案件分析，此等包括
    判處二年以下有期徒刑、拘役或罰金之罪，占民國七十五年
    至八十四年科刑人數之百分之九十點一七，將能有效疏減訟
    源」。準此以觀，本案被告向告訴人詐得發電機一部，被告
    已於原審審理中坦承有詐欺取財之犯行（參見本院九十七年
    度他字第二三四號卷第十九頁），是本案中，被告並無爭執
    其未犯罪、且犯罪事實清楚、情節又屬簡單、犯罪所生損害
    亦非屬甚鉅，原審合議庭審酌前述相關情狀後，乃依刑事訴
    訟法第四百四十九條第二項規定，以九十七年度易緝字第一
    一七號裁定由受命法官獨任逕以簡易判決處刑，揆諸前開法
    文規定及說明，足認原審對於本案訴訟程序之轉換，於法並
    無違誤或不當之處，檢察官此部分上訴意旨循告訴人之聲請
    上訴內容而謂：本案以簡易判決處刑判處被告有期徒刑四月
    ，顯然不符刑事訴訟法之直接審理及言詞審理之原則云云，
    顯難認有據。是此部分上訴意旨並無理由。
  (二)復按法官於有罪判決中，究應如何量處罪刑，均為實體法賦
    予審理法官刑罰之裁量權事項，法官行使此項裁量權，自得
    依據個案情節，參諸刑法第五十七條所定各款犯罪情狀之規
    定，於該法定刑度範圍內，基於合義務性之裁量，量處被告
    罪刑。質言之，法官為此量刑之裁量權時，除不得逾越法定
    刑或法定要件外，尚應符合法規範之體系及目的，遵守一般
    有效之經驗及論理法則等法原則，亦即應兼顧裁量之外部及
    內部性，如非顯然有裁量逾越或裁量濫用之違法情事，自不
    得任意指摘為違法，此亦為最高法院歷年多起判例所宣示之
    原則（最高法院八十年台非字第四七三號判例、七十五年台
    上字第七０三三號判例、七十二年台上字第六六九六號判例
    、七十二年台上字第三六四七號判例意旨可資參照）。關於
    量刑之裁量權，乃憲法所保障法官獨立審判之核心，法院行
    使此項裁量權，亦非得以任意或自由為之，仍應受一般法律
    原理原則之拘束，即仍須符合法律授權之目的、法律秩序之
    理念、國民法律感情及一般合法有效之慣例等規範，尤其應
    遵守比例原則及平等原則之意旨，否則即可能構成裁量濫用
    之違法（最高法院八十六年度台上字第七六五五號判決意旨
    亦可參照）。亦即如非有裁量逾越或裁量濫用之明顯違法情
    事，自不得擅加指摘其違法或不當，即使上級法院對下級法
    院裁量權之審查，亦應同此標準，此不僅在保障法官不受任
    何制度外之不當干涉，更保障法官不受制度內的異質干涉，
    此方符憲法第八十條所宣示獨立審判之真義。是本案中，本
    院審理結果認為：原審判決於量刑時，已審酌被告之素行、
    智識程度，其犯罪之動機、目的、手段，及所詐得財物之價
    值，暨被告犯罪後之態度等一切情狀，量處被告有期徒刑四
    月，如易科罰金，以銀元三百元即新臺幣九百元折算一日。
    並就臺灣臺中地法院檢察署檢察官以九十五年度偵字第二五
    二二三號移送併辦部分（移送併辦意旨略以：被告於九十三
    年七、八月間之不詳時間，在不詳地點，將潘倩如所有之土
    地銀行雙和分行、中國信託銀行公益分行帳戶之存摺、金融
    卡、密碼，交付某真實姓名、年籍不詳之成年人士，以此方
    式，幫助該人與所屬詐欺集團施用詐術，向林宗龍、李慶城
    詐取財物，因認被告涉犯刑法第三十條、第三百三十九條第
    一項之幫助詐欺取財罪嫌，且與本案起訴部分有連續犯之裁
    判上一罪關係）說明該移送併辦意旨所指犯罪事實，與被告
    於本案之九十三年一月五日，假意向遠昌發電機有限公司承
    租機器，詐取發電機一台之詐欺取財犯行，時間相隔長達半
    年，手法迥異，猶難認有連續犯之裁判上一罪關係，自非起
    訴之效力所及，而無從併予審究，應退由檢察官另為適法之
    偵處。核符前述憲法比例原則及平等原則之要求，且原審對
    於刑罰裁量權之行使以及對於移送併辦之處理，並無違法或
    不當之處，量刑亦屬妥適。檢察官此部分上訴意旨循告訴人
    之聲請上訴內容而謂：被告此二次犯行雖間隔半年以上，不
    具連續犯關係，但由此可見被告並無不再犯罪之悔改心，其
    於偵查中之自白僅係為求得減免刑期之優惠，並非真有悔意
    ，原審應以通常程序審理，並同時審酌二案犯罪事實之因果
    關係，以明真相。原審未查，僅憑被告在偵查中之自白逕為
    簡易判決處刑，恐有審判上之瑕疵。且原審量刑過輕云云，
    亦難認有據。故可認此部分上訴意旨並無理由。
  (三)又本案被告前經原審依法傳喚、拘提無著後，於九十五年七
    月三十一日發布通緝在案，嗣於九十七年八月八日始經本院
    緝獲歸案接受審判，此有原審卷附之本院九十五年七月三十
    一日通緝書及九十七年八月八日撤銷通緝書各一份在卷可參
    ，顯見被告並非於九十六年十二月三十一日前自動歸案接受
    審判，依中華民國九十六年罪犯減刑條例第五條規定：「本
    條例施行前，經通緝而未於中華民國九十六年十二月三十一
    日以前自動歸案接受偵查、審判或執行者，不得依本條例減
    刑。」，是本案被告自無減刑之適用。檢察官此部分上訴意
    旨僅以被告於偵查中經發布通緝及緝獲歸案之時間為據，漏
    未斟酌被告於原審審理中亦有經發布通緝及緝獲歸案之原因
    ，而謂本案被告亦應有減刑之適用，容有誤會。是此部分上
    訴意旨亦無理由。
四、綜上所述，本案上訴意旨既均無理由，原審判決又無違法或
    不當之處，依法應予駁回。
五、被告經合法傳喚，無正當理由不到庭，爰依刑事訴訟法第三
    百七十一條之規定，不待其陳述，逕為一造辯論判決。
據上論斷，應依刑事訴訟法第四百五十五條之一第一項、第三項
、第三百六十四條、第三百六十八條、第三百七十一條、第三百
七十三條，判決如主文。
本案經檢察官蘇振文到庭執行職務。
中    華    民    國    97    年    12    月    17    日
                  刑事第六庭  審判長法  官  胡堅勤
                                    法  官  盧軍傑
                                    法  官  林家賢
上列正本證明與原本無異。
不得上訴。
                                    書記官  林政良
中    華    民    國    97    年    12    月    17    日
附錄本判決論罪科刑法條：
刑法第三百三十九條第一項：
意圖為自己或第三人不法之所有，以詐術使人將本人或第三人之
物交付者，處五年以下有期徒刑、拘役或科或併科一千元以下罰
金。
附件：
臺灣板橋地方法院刑事簡易判決          97年度簡字第7016號
公  訴  人  臺灣板橋地方法院檢察署檢察官
被      告  乙○○  男  32歲（民國○○年○○月○○日生）
                    籍設臺北縣中和市○○路249巷11弄7之1
                    號
                    住臺中市○○區○○路183號9樓
                    (現另案在臺灣屏東監獄竹田分監執行中)
                    身分證統一編號：Ｚ000000000號
上列被告因詐欺案件，經檢察官提起公訴（94年度偵緝字第2326
號）及移送併辦（臺灣臺中地方法院檢察署95年度偵字第25223
號），被告自白犯罪，本院認為宜以簡易判決處刑，經合議庭裁
定不經通常審判程序，由受命法官獨任逕以簡易判決處刑，並判
決如下：
    主      文
乙○○意圖為自己不法之所有，以詐術使人將本人之物交付，處
有期徒刑肆月，如易科罰金，以銀元佰元即新臺幣玖佰元折算
壹日。
    事實及理由
一、本案犯罪事實、證據及應適用之法條，除證據部分另補充證
    人吳泰山於警詢時之陳述及本票1 紙。應適用之法條部分另
    補充：被告乙○○行為後，刑法第33條第5 款、第41條之規
    定，業於民國94年2 月2 日修正公布，自95年7 月1 日起施
    行。關於罰金刑之最低數額，修正前刑法第33條第5 款原規
    定罰金為銀元1 元（即新臺幣3 元）以上，修正後刑法第33
    條第5 款則規定罰金為新臺幣1000元以上，對被告自非有利
    。又修正前刑法第41條第1 項關於易科罰金之折算標準，規
    定以銀元1 元以上3 元以下折算1 日，並依罰金罰鍰提高標
    準條例第2 條規定，就其數額提高為100 倍，修正後刑法第
    41條第1 項則規定以新臺幣1000元、2000元或3000元折算1
    日，易科罰金，前開易科罰金折算1 日之數額提高倍數規定
    ，即不再適用，比較修正前後易科罰金之折算標準，以修正
    前刑法第41條規定有利於被告。是經比較新舊法結果，以修
    正前刑法規定對被告較為有利，應依刑法第2 條第1 項前段
    ，適用修正前之刑法規定。餘均引用如附件檢察官起訴書之
    記載。
二、爰審酌被告之素行、智識程度，其犯罪之動機、目的、手段
    ，及所詐得財物之價值，暨被告犯罪後之態度等一切情狀，
    量處如主文所示之刑，並諭知易科罰金之折算標準，資為懲
    儆。
三、依刑事訴訟法第449 條第2 項、第3 項、第454 條第2 項，
    刑法第2 條第1 項前段、第339 條第1 項、（修正前）第41
    條第1 項前段，刑法施行法第1 條之1 第1 項、第2 項前段
    ，廢止前罰金罰鍰提高標準條例第2 條，現行法規所定貨幣
    單位折算新臺幣條例第2 條，逕以簡易判決處刑如主文。
四、移送併案意旨略以：被告於93年7 、8 月間之不詳時間，在
    不詳地點，將潘倩如所有之土地銀行雙和分行、中國信託銀
    行公益分行帳戶之存摺、金融卡、密碼，交付某真實姓名、
    年籍不詳之成年人士，以此方式，幫助該人與所屬詐欺集團
    施用詐術，向林宗龍、李慶城詐取財物，因認被告涉犯刑法
    第30條、第339 條第1 項幫助詐欺取財罪嫌，且與本案起訴
    部分有連續犯之裁判上一罪關係。經查，移送併案意旨所指
    犯罪事實，與被告於93年1 月5 日，假意向遠昌發電機有限
    公司承租機器，詐取發電機1 台之詐欺取財犯行，時間相隔
    長達半年，手法迥異，猶難認有連續犯之裁判上一罪關係，
    自非起訴之效力所及，本院無從併予審究，應退由檢察官另
    為適法之偵處。
五、如不服本判決，得自收受送達翌日起10日內，向本院提出上
    訴狀，上訴於本院第二審合議庭（須附繕本）。
中    華    民    國    97    年    8     月    14    日
                        刑事第四庭  法  官  廖  怡  貞
以上正本證明與原本無異。
                                    書記官  林  惠  齡
中    華    民    國    97    年    8     月    15    日
臺灣板橋地方法院檢察署檢察官起訴書
                                    94年度偵緝字第2326號
    被      告  乙○○  男  30歲（民國○○年○○月○○日生）
                        籍設臺北縣中和市○○路249 巷11弄
                        7-1號
                        現居臺南縣後壁鄉後壁村9 鄰170 之
                        37號
                        國民身分證統一編號：Ｚ000000000號
上列被告因詐欺案件，已經偵查終結，認應該提起公訴，茲將犯
罪事實及證據並所犯法條分敘如下：
          犯罪事實
一、乙○○基於意圖為自己不法所有之犯意，明知無承租發電機
    之意願，於民國93年1 月5 日，在位於台北縣新莊市○○路
    749 號「遠昌發電機有限公司」（下稱遠昌公司）內，以急
    需發電機使用為由，向遠昌公司負責人丙○○租用發電機一
    台，約定租期3 日，每日租金新台幣（下同）1000元。乙○
    ○佯稱因身上現金不足，預繳租金1900元，過幾日將繳納租
    金，發電機先租給伊使用云云，丙○○不疑有他，陷於錯誤
    ，乃依約於當日交付發電機（廠牌AIRMAN、型式：PDW300SL
    E 、引擎號碼D905-1Q6849 號、機器番號614C19-4960 號）
    一台予乙○○，詎乙○○詐得該發電機一台後，竟未依約繳
    納所積欠租金，租約屆期亦未依約繳還該發電機，且四處逃
    匿，避不見面，丙○○屢次催討無著，始知受騙。
二、案經台北縣政府警察局新莊分局報告偵辦。
          證據並所犯法條
一、證據清單及待證事實
┌────┬─────────┬────────────────────┐
│編    號│  證  據  名  稱  │待  證  事  實                          │
├────┼─────────┼────────────────────┤
│  一    │告訴人代表人丙○○│上揭詐欺犯罪事實                        │
│        │之指訴            │                                        │
├────┼─────────┼────────────────────┤
│  二    │發電機出租合約書  │被告承租上開發電機之事實                │
├────┼─────────┼────────────────────┤
│  三    │被告之供述        │(一)被告承租上開發電機之事實。            │
│        │                  │(二)被告未依約繳納租金，亦未依約歸還發電機│
│        │                  │  之事實。                              │
│        │                  │                                        │
└────┴─────────┴────────────────────┘
二、核被告乙○○所為，係犯刑法第339 條第1 項之詐欺取財罪
    嫌。
三、依刑事訴訟法第251條第1項提起公訴。
    此  致
臺灣板橋地方法院
中    華    民    國    95    年  4       月    30    日
                              檢  察  官  甲○○
本件正本證明與原本無異
中    華    民    國    95    年    5     月    9     日
                              書  記  官


司法院資訊處製作；財團法人民間司法改革基金會備份。
